臺灣高雄地方法院刑事判決　　　　　95年度簡上字第1355號
上　訴　人 戊○○
即　被　告
上　訴　人 丙○○
即　被　告
上　訴　人　甲○○
即　被　告
上列上訴人即被告因毀棄損壞案件，不服本院高雄簡易庭中華民
國95年10月24日95年度簡字第4836號第一審簡易判決（聲請簡易
判決處刑案號：臺灣高雄地方法院檢察署95年度偵字第15608 號
），提起上訴，本院管轄之第二審合議庭判決如下：
    主  文
上訴駁回。
甲○○緩刑貳年。
    事  實
一、戊○○、丙○○、甲○○與丁○○係高雄市○○區○○街鄰
    居，因故素有爭執，戊○○竟基於毀損之概括犯意，先於民
    國95年4 月9 日17時45分許，在高雄市○○區○○街9 號丁○○住處前，以不明工具，割破丁○○所管理中、停放在上
    址住處前之車牌號碼ZDD-085 號輕型機車坐墊，而致令不堪
    使用，足以生損害於丁○○；復與丙○○、甲○○共同基於
    毀損他人物品之犯意聯絡，再於95年4 月24日晚上8 時20分
    許，又在丁○○上址住處前，以油漆潑灑丁○○所有停放該
    處之車牌號碼YZ-8943 號自小貨車，造成丁○○上開自小客
    貨車烤漆污損、毀壞而不堪使用，亦足生損害於丁○○。嗣
    經丁○○調閱案發時其住處前裝設之監視錄影帶而查獲上情
    。
二、案經丁○○訴由高雄市政府警察局鹽埕分局報告臺灣高雄地
    方法院檢察署檢察官偵辦起訴。
    理  由
一、被告以外之人於審判外之陳述，雖不符刑事訴訟法第159 條
    之1 至第159 條之4 之規定，而經當事人於審判程序同意作
    為證據，法院審酌該言詞陳述或書面陳述作成時之情況，認
    為適當者，亦得為證據，同法第159 條之5 第1 項定有明文
    。本件證人丁○○於警詢中之證述、臺灣高雄地方法院檢察
    署檢察事務官勘驗筆錄及和解筆錄，雖均屬傳聞證據，然被
    告等人及檢察官均同意作為證據，本院審酌該言詞及書面陳
    述作成之情況，核無違法取證或其他瑕疵，認為以之作為證
    據為適當，上開證人於審判外之陳述及相關證據資料，自得
    作為證據。
二、被告甲○○對於其有於前揭時、地，以油漆潑灑丁○○車牌
    號碼YZ-8943 號自小客貨車，致令不堪使用之毀損犯行，於
    本院審理中坦承不諱，復有前揭自小客貨車遭潑油漆毀損照
    片6 紙、現場監視器翻拍照片46紙及臺灣高雄地方法院檢察
    署檢察事務官現場監視器光碟勘驗筆錄1 份附卷可考（分別
    見警卷第15-17 頁，偵卷第23-25 頁、第26-49 頁），足認
    被告甲○○自白與事實相符，應堪採信。本案事證明確，被
    告甲○○前揭毀損犯行，堪以認定。
三、被告戊○○固坦承有於95年4 月9 日下午5 時45分許，以不
    明工具割損丁○○使用管理中、車牌號碼ZDD-085 號輕型機
    車坐墊，並致令不堪用之犯行，惟否認於同年4 月24日晚上
    8 時20分許有參與毀損丁○○上開自小客貨車之犯行，辯稱
    ，其在樓下有聽到被告丙○○提議拿油漆給被告甲○○，但
    其在幫客人理髮，並無向丁○○之自小客貨車潑油漆云云；
    被告丙○○亦否認有參與毀損丁○○上開自小客貨車之犯行
    ，辯稱，其係給甲○○綠色與紅色的油漆，與本件告訴人所
    有自小客貨車被潑白色油漆並不相符云云。經查：
    (一)被告戊○○於95年4 月9 日下午5 時45分許，以不明工具
    割損丁○○前揭管理、使用中之輕型機車坐墊之毀損犯行，
    業據被告戊○○於本院審理中坦承不諱（見本院卷第53頁）
    ，復有車損照片5 紙、現場監視器翻拍照片5 紙及臺灣高雄
    地方法院檢察署檢察事務官現場監視器光碟勘驗筆錄1 份附
    卷可考（分別見警卷第15-17 頁，偵卷第52-54 頁、第50-5
    1 頁），足認被告戊○○該部分毀損犯行之自白與事實相符
    ，應堪採信。
    (二)被告戊○○與丙○○於審理程序雖均否認有於95年4 月24
    日晚上8 時20分向丁○○所有前揭自小客貨車潑漆之毀損犯
    行，惟其等均已先於本院95年12月21日準備程序中就該部分
    犯罪事實坦認犯行，被告戊○○並供稱，是被告丙○○主謀
    ，其有聽到是丙○○提議，並將油漆拿給我兒子甲○○等語
    ；被告丙○○則供稱：被告戊○○是負責搧火，當天戊○○
    問其有無油漆，其回答說寫廣告有留下小瓶油漆，當天戊○○說丁○○車子煙味很重，就去跟兒子甲○○搧火說丁○○
    欺侮她，甲○○氣不過就去作了等語（見95簡上字第1155號
    卷第33-34 頁），觀之2 人前揭供詞，已就被告3 人毀損犯
    行之動機及發生始末供陳明確，其等嗣後復於本院審理程序
    翻異前詞、否認犯行，卻未就其等供詞前後歧異之處提出合
    理解釋，已顯有可疑。
    (三)又依原審勘驗當日監視器錄影畫面結果顯示，95年4 月24
    日告訴人之紅色箱型車係停在門口，其旁停有被告丙○○所
    有之深色休旅車及機車，而告訴人汽車二次遭潑油漆之時間
    係當日20時21分22秒及27秒，然被告丙○○於20時5 分9 秒
    將所有之機車及汽車駛離現場，其後於20時23分將汽車駛回
    原停車位置，而被告丙○○駛離該車時，該車擋風玻璃看不
    出有破裂痕跡。另約同一時間被告甲○○於現場持碗狀物容
    器進出該住處，被告丙○○持瓶狀物容器進出該住處」，此
    有勘驗筆錄在卷可稽（見原審卷95年9 月15日筆錄及偵查卷
    第23-49 頁筆錄），被告三人於告訴人汽車遭潑漆時間，既
    出現於現場，手持形似盛油漆容器，進出案發現場，又於告
    訴人遭潑漆前，無故駛離緊臨告訴人遭潑漆之汽車，潑漆後
    ，即立刻駛回原位置，於此情節下，被告三人應確有共同以
    潑漆方式毀損他人汽車烤漆之事實無疑。
    (四)參以共同被告甲○○於本院審理中供稱，是丙○○事先與
    其說好，將油漆交予其的，丙○○看丁○○不爽快，因為丁○○晚上11、12時回來時鐵門很大聲，其母親戊○○對丁○○也不爽快...95 年4 月24日潑油漆時，丙○○將車子開走
    是因為怕被油漆潑到等語（見本院95年度簡上字第1355號卷
    第33頁），益徵被告3 人平日即對告訴人心生不滿，經共同
    商議以對告訴人自小客貨車潑油漆之方式洩憤，謀定後，由
    被告戊○○向被告丙○○索取用剩之白、黑色油漆，並由甲○○於前揭時地朝該自小客貨車潑漆，此亦與被告戊○○、
    丙○○2 人於本院準備程序中之供詞互核相符，故其等3 人
    前揭犯罪事實，堪以認定。被告戊○○、丙○○2 人所辯無
    毀損犯行云云，均無足採。
四、(一)被告3 人行為後，刑法業於94年2 月2 日修正公布部分條
    文，並於95年7 月1 日施行。依修正後刑法第2 條第1 項規
    定：「行為後法律有變更者，適用行為時之法律。但行為後
    之法律有利於行為人者，適用最有利於行為人之法律」。又
    本次修正涵蓋之範圍甚廣，故比較新舊法時，應就罪刑有關
    之共犯、牽連犯、連續犯、有無累犯加重、自首減輕暨其他
    法定加減原因等一切情形，綜其全部罪刑之結果而為比較，
    復有最高法院95年5 月23日所為之95年度第8 次刑庭會議決
    議可資參照。茲就本件新舊法適用說明如下：
    1.刑法分則編各罪所定罰金之貨幣單位原為銀元，且依修正
      前刑法第33條第5 款規定，罰金刑為1 銀元以上，而有關
      罰金倍數之調整及銀元與新台幣之折算標準，則定有「罰
      金罰鍰提高標準條例」及「現行法規所定貨幣單位折算新
      台幣條例」，除罰金以1 銀元折算3 元新台幣外，並將72
      年6 月26日以前修正之刑法部分條文罰金數額提高2 至10
      倍，其後修正者則不再提高倍數；嗣修正後刑法第33條第
      5 款則將罰金刑提高為新台幣1 千元以上，並以百元計算
      之，且因刑法第33條第5 款所定罰金貨幣單位既已改為新
      台幣，刑法分則編各罪所定罰金之貨幣單位亦應配合修正
      為新台幣，暨考量刑法修正施行後，不再適用「現行法規
      所定貨幣單位折算新台幣條例」，為使刑法分則編各罪所
      定罰金之最高數額與刑法修正前趨於一致，爰增訂刑法施
      行法第1 條之1 規定，將刑法分則編各罪所定罰金之貨幣
      單位均改為新台幣，並將72年6 月26日以前修正之刑法部
      分條文罰金數額提高為30倍，其後修正者則提高為3 倍。
      是以刑法分則編各罪所定罰金刑之最高數額，於上開規定
      修正後仍屬一致，並無不同；但其罰金刑之最低數額，修
      正前1 銀元以上之規定，經配合修正前罰金罰鍰提高標準
      條例第2 條【現已刪除】規定，就其原定數額提高為10倍
      ，再經折算，即為新台幣30元，因修正後已提高為新台幣
      1 千元以上，自以修正前之規定較為有利。揆諸上開準據
      法，本案關於刑法第354 條之法定刑罰金部分，自應適用
      行為時之法律即修正前刑法第33條第5 款規定決定其罰金
      部分之法定刑。
    2.次按刑法第56條連續犯之規定業於94年2 月2 日修正公布
      刪除，是於新法修正施行後，被告戊○○數次毀損犯行，
      即須分論併罰。此刪除雖非犯罪構成要件之變更，但顯已
      影響行為人刑罰之法律效果，自屬法律有變更，依新法第
      2 條第1 項規定，比較新、舊法結果，仍應適用較有利於
      被告之行為時法律即舊法論以連續犯。
    3.刑法第28條共犯依修正施行前規定為「二人以上共同實施
      犯罪之行為者，皆為正犯」，修法後則將完全未參與犯罪
      行為之實行之陰謀共同正犯及預備共同正犯刪除。本件被
      告3 人就前開毀損犯行有犯意聯絡及行為分擔，不論依修
      正前、後之刑法第28條，均構成共同正犯，對被告而言並
      無有利或不利之情形，無新舊法比較之問題，依罪刑法定
      主義，自應適用現行法之規定，併予敘明。
    (二)核被告3 人所為，均係犯修正前刑法第354 條之毀損罪。
    被告3 人對潑漆毀損犯行，具有犯意聯絡及行為分擔，為共
    同正犯。被告戊○○先後2 次毀損犯行，時間緊接，犯罪構
    成要件相同，顯係基於概括之犯意反覆為之，應依連續犯之
    規定論以一罪並加重其刑。原審以被告3 人罪證明確，依刑
    法第28條、修正前第56條、第354 條、修正前第41條第1 項
    前段，罰金罰鍰提高標準條例第1 條前段、修正前罰金罰鍰
    提高標準條例第2 條規定，並審酌被告3 人因細故而與告訴
    人即鄰居丁○○發生糾紛，不思循合法方式解決，竟分別以
    毀損告訴人機車坐墊、及對告訴人汽車潑油漆方式，毀損告
    訴人之物品，造成告訴人之損害，對社會秩序產生不良影響
    ，且犯後均狡飾犯行，毫無悔意，惡性非輕，並考量本件所
    損害物品之價值，告訴人堅持提出告訴等一切情狀，量處戊○○有期徒刑4 月，丙○○、甲○○有期徒刑3 月，並在比
    較新舊法易科罰金之折算標準後，以就舊刑法第41條第1 項
    前段規定，分別諭知易科罰金之折算標準，經核原判決認事
    用法，並無不合，量刑亦屬妥適。被告3 人分別以並無為此
    毀損犯行及原審量刑過重提起上訴，為無理由，均應予駁回
    。
    (三)末查，被告甲○○未曾受有期徒刑以上刑之宣告，此有臺
    灣高等法院被告前案紀錄表1 份在卷足參（見本院卷第20頁
    ），堪認素行尚非不佳，僅因一時失慮，致罹刑典，事後已
    坦承犯行，並表悔意，且已與告訴人丁○○達成和解，有和
    解筆錄1 紙在卷（見95年度簡上字第1355號卷第36頁），信
    其經此刑之宣告後，應知警惕並無再犯之虞，本院因認以暫
    不執行其刑為適當，爰併予宣告緩刑2 年，以啟自新。至被
    告戊○○與丙○○，雖亦與告訴人丁○○達成和解，惟其等
    於本院審理程序猶一再砌詞卸責，難見悔意，本院認不宜予
    以緩刑之諭知，併此敘明。
四、據上論斷，應依刑事訴訟法第455 條第之1 第1 項、第3 項
    、第368 條，刑法第74條第1項第1款，判決如主文。
本案經檢察官乙○○到庭執行職務。
中　　華　　民　　國　　96　　年　 　2 　　月　 　8　　日
                  刑事第六庭  審判長法　官  曾逸誠
                                    法  官  李  蓓
                                    法  官  王  琁
上正本證明與原本無異
不得上訴。
中　　華　　民　　國　　96　　年　　2 　　月　　8 　　日
                                    書記官  黃國忠
附錄本案論罪科刑法條全文：
中華民國刑法第354條
（毀損器物罪）
毀棄、損壞前二條以外之他人之物或致令不堪用，足以生損害於
公眾或他人者，處2 年以下有期徒刑、拘役或5 百元以下罰金。
